臺灣彰化地方法院民事裁定
111年度消債更字第113號
聲  請  人  
即  債務人  林冠霆  
代  理  人  洪主雯律師
上列當事人因消費者債務清理事件聲請更生，本院裁定如下：
    主      文
聲請人即債務人甲○○自民國111年11月17日下午4時起開始更生程
序。
命司法事務官進行本件更生程序。
    理      由
一、債務人不能清償債務或有不能清償之虞者，得依本條例所定
    更生或清算程序，清理其債務。債務人無擔保或無優先權之
    債務總額未逾新臺幣（下同）1,200萬元者，於法院裁定開
    始清算程序或宣告破產前，得向法院聲請更生。債務人對於
    金融機構負債務者，在聲請更生或清算前，應向最大債權金
    融機構請求協商債務清償方案，或向其住、居所地之法院或
    鄉、鎮、市、區調解委員會聲請債務清理之調解。消費者債
    務清理條例（下稱消債條例）第3條、第42條第1項、第151
    條第1項定有明文。次按法院開始更生程序之裁定，應載明
    其年、月、日、時，並即時發生效力。法院裁定開始更生或
    清算程序後，得命司法事務官進行更生或清算程序。消債條
    例第45條第1項、第16條第1項前段定有明文。又消債條例第
    3條所謂「不能清償債務或有不能清償之虞」者，係指債務
    人欠缺清償能力，且對於已屆清償期，或已受請求債務之全
    部或主要債務，客觀上可預見處於通常且繼續的不能清償之
    狀態而言，方符合消費者債務清理條例為使不幸陷入經濟困
    境之人得以清理債務、重建生活，並在債務清理過程中能保
    有符合人性尊嚴之最低基本生活目的，先予敘明。
二、聲請意旨略以：伊目前任職騏鵬國際有限公司，每月薪資約
    2萬3,800元，名下無財產，須扶養2名未成年子女，並未領
    取社會補助，每月必要支出為1萬5,848元及扶養費7,500元
    ，每月所得扣除支出後，僅餘452元，然伊債務總額為30萬4
    ,397元，實有不能清償之虞，前曾向住、居所地之法院聲請
    債務清理之調解，因調解不成立，而無擔保或無優先權之債
    務總額未逾1,200萬元，復未經法院裁定開始清算程序或宣
    告破產，依法自得聲請更生程序，請裁定開始更生俾早日清
    償債務等語。
三、經查：
  ㈠聲請人於消債條例施行後，曾向住、居所地之本院聲請調解
    不成立，主張積欠之債務總額30萬4,397元（見本院卷第15
    、17頁），而依財團法人金融聯合徵信中心當事人綜合信用
    報告所示金融機構債權人之債權總額22萬397元（見本院卷
    第23頁）、非金融機構債權人陳報之債權總額33萬296元（
    計算式：108,706+221,590＝330,296，見本院卷第107、117
    頁），聲請人無擔保債務總額合計為55萬693元（計算式：2
    20,397+330,296＝550,693），未逾1,200萬元等情，經調取
    本院111年度司消債調字第162號卷（下稱調解卷）核閱無訛
    ，並有財團法人金融聯合徵信中心債權人清冊在卷可稽（見
    本院卷第21至23頁），且於聲請更生前一日回溯5年內未從
    事營業活動，亦未經法院裁定開始清算程序或宣告破產，故
    聲請人所為本件更生聲請是否准許，即應審究其現況是否確
    實具有不能清償債務或有不能清償之虞等情事而定。
  ㈡查聲請人目前任職騏鵬國際有限公司，每月薪資約2萬3,800
    元，有收入切結書在卷可稽（見調解卷第25頁），因聲請人
    領有行政院111年中低收入戶每月補助500元（見本院卷第14
    3、145、151至152頁），總計聲請人每月可支配所得為2萬4
    ,300元。聲請人另主張其每月生活必要費用（含扶養費）2
    萬3,348元（見本院卷第14頁），按消債條例第64條之2規定
    ，債務人必要生活費用，以最近一年衛生福利部或直轄市政
    府所公告當地區每人每月最低生活費1.2倍定之。查111年臺
    灣省彰化縣每人每月最低生活費為1萬4,230元，其1.2倍計
    算即1萬7,076元，依此計算聲請人之每月必要生活費用（含
    扶養費）應為3萬4,152元【按聲請人之生活必要費用以1萬7
    ,076元計算，未成年子女應與配偶共同扶養，以2分之1計算
    ，計算式：17,076＋（17,076×2/2）＝34,152】，則聲請人主
    張每月生活必要費用約2萬3,348元（含子女扶養費7,500元
    ）應為可採。又聲請人每月收入扣除必要支出後僅餘952元
    【計算式：24,300－23,348＝952】，已不足千元可資運用。
    倘以952元清償55萬693元之債務，尚須逾48年之期間始得清
    償完畢【計算式：550,693元÷952元≒578.46個月，約48.21
    年】，此外聲請人並無其他恆產，再以其每月所得收入及支
    出狀況，較之被請求清償之債務總額及利息，客觀上即可預
    見係處於通常且繼續不能清償之狀態，而合於「不能清償債
    務或有不能清償之虞」之要件。
  ㈢本件聲請人之經濟狀況，既符合有不能清償債務或有不能清
    償之虞之情事，且無擔保或無優先權之債務總額未逾1,200
    萬元，復查無消債條例第6條第3項、第8條或第46條各款所
    定駁回更生聲請之事由存在，是聲請人實有藉助更生制度調
    整其與債權人間之權利義務關係而重建其經濟生活之必要，
    洵可認定。
四、據上論結，本院綜合聲請人之清償能力，堪認聲請人客觀上
    對已屆清償之債務有不能清償或難以清償之虞，又其所負無
    擔保或無優先權之債務未逾1,200萬元，且未經法院裁定開
    始清算程序或宣告破產。復查本件無消債條例第6條第3項、
    第8條或第46條各款所定駁回更生聲請之事由存在，則聲請
    人聲請更生，洵屬有據，應予准許。至聲請人於更生程序進
    行中，應提出足以為債權人會議可決或經法院認為公允之更
    生方案以供採擇。而司法事務官於進行本件更生程序、協助
    聲請人提出更生方案時，亦應依聲請人之薪資變化、社會常
    情及現實環境衡量聲請人之償債能力，並酌留其生活上應變
    所需費用，進而協助聲請人擬定允當之更生方案，始符消債
    條例重建債務人經濟生活之立法目的，附此敘明。
五、依消債條例第11條第1項、第45條第1項、第16條第1項，裁
    定如主文。
中　　華　　民　　國　　111 　年　　11　　月　　17　　日
              民事第四庭    法　　　官　李昕
以上正本係照原本作成。
本件不得抗告。
本裁定已於民國111年11月17日下午4時公告。
中　　華　　民　　國　　111 　年　　11　　月　　17　　日
                            書　記　官　葉春涼